【裁判字號】    89,自,155
【裁判日期】    891102
【裁判案由】    妨害名譽等
【裁判全文】
臺灣桃園地方法院刑事判決                          八十九年度自字第一五五號
    自  訴  人  丙○○
    被      告  乙○○
右列被告因妨害名譽等案件，經自訴人提起自訴，本院判決如左：
        主  文
乙○○無罪。
        理  由
一、自訴意旨詳如自訴狀所載（如附件）。
二、按犯罪事實應依證據認定之，無證據不得推定其犯罪事實；不能證明被告犯罪者
    ，應諭知無罪之判決，刑事訴訟法第一百五十四條、第三百零一條第一項分別定
    有明文。又事實之認定，應憑證據，如不能發現相當證據，或證據不足以證明，
    自不能以推測或擬制之方法，以為裁判基礎；認定不利於被告之事實，該依積極
    證據，苟積極證據不足為不利於被告事實之認定時，即應為有利於被告之認定，
  更不必有何有利之證據，最高法院亦著有四十年台上字第八六號、三十年上字第
    八一六號判例足資參照。
三、本件自訴人以：伊原係受僱於尊爵大飯店並擔任管理部工務中心副理一職，嗣於
    民國八十九年四月十四日經該飯店終止勞動契約及予以資遣，伊乃依勞動基準法
    之規定向主管機關即桃園縣政府申請調解，詎桃園縣政府於八十九年七月七日召
    開第三次調解會，被告代理資方出席會議時，竟於會議中主張「對於丙○○先生
    於任職期間，尚欠本公司工時二十四小時，及異常用餐應付費用二千三百八十元
    正，及所做一些偽造貪事件，本公司已充分掌握證據，同時將保留對丙○○先
    生之法律追訴權，如果丙○○先生尚不知悔改，繼續無理取鬧，本公司將主動採
    取法律告訴」等語，惟伊之職務屬責任制人員，並依規定出勤，且因工作需要而
    在餐廳用餐，並未打包外帶，若飯店管理單位認有超次，儘可依規定統計扣薪或
    通知繳費，何來貪、偽造情事；再者，伊遭終止勞動契約後，為保障自身權益
    ，均係依法律規定採取救濟行為，被告竟指為無理取鬧，上開言詞已涉及對伊惡
    意誹謗及以提出法律告訴為手段要脅伊中止爭取自身權益，已對伊之名譽造成傷
    害及妨害伊之人身自由等語，爰提起本件自訴。
四、刑法第三百十條第一項、第二項之誹謗罪，須行為人所指摘或傳述之事實，足以
    損害特定人之社會評價，亦即就一般人之合理判斷，須招致足使特定人之社會聲
    望價值產生低落、損傷印象之程度，始足當之，苟行為人所指摘或傳述之具體事
    實，尚不足以使被害人受到他人輕視或恥笑，對其個人人格於社會評價上，尚難
    認有損傷或低落之情時，則不得遽以本罪相繩，否則即不免有違憲法所保障之言
    論表現自由，且本條之誹謗罪須行為人將足以毀損他人名譽之事，散發或傳布於
    大眾始足當之，如僅告知特定人或向特定機關陳述，即與誹謗罪之犯罪構成要件
    不符。又刑法第三百零四條之強制罪，須行為人施加不法有形力，或以加害或以
    加害之旨通知他人而使人心生畏懼，而使對方不得不為一定之作為、不作為或容
    忍之行為，或妨害被害人在法律上所得為之一定作為或不作為，始足當之，苟行
    為人並無實施強暴、脅迫妨害人行使權利之積極行為，僅係基於正當合法之原因
    ，表示將依法訴追者，則不構成本罪。
五、訊據被告乙○○固不否認有於勞資爭議調解委員會所召開之調解會議時，就自訴
    人所提出之勞資爭議事項，為上開言詞之主張，惟辯稱：自訴人於八十九年一月
    三日試用期滿時，認其表現未如面試時之陳述，然因其部門主管甲○○為自訴人
    之摯友且係介紹人，乃再延長試用，並於同年三月二十五日，再次以書面通知甲
    ○○表示自訴人之工作表現未達理想請儘速處理，終因自訴人未有改進，遂依勞
    動基準法之規定正式以書面終止與自訴人之勞動契約並予資遣，嗣後自訴人向桃
    園縣政府勞資爭議調解委員會申請調解，伊受委任代理出席會議，就自訴人提出
    之訴求，依公司彙整之資料就勞動契約爭議事項予以回覆，伊所稱自訴人於任職
    期間尚欠工時及異常用餐等情，係就彙整資料後始發現自訴人填載加班不實及有
    異常用餐紀錄，均有證據可佐，且伊係於勞資爭議調解委員會所召開之調解會議
    就爭議事項之回應，洵無散布於眾及妨害自訴人名譽之犯行，又伊主張將依法採
    取告訴，乃正當合法之權利行使，並非不法之手段等語，且提出自訴人之試用考
    核表影本一紙、被告通知甲○○表示自訴人之工作表現未達理想促請處理之文書
    影本一紙、管理部工務中心之班表及自訴人之考勤表、加班補休卡、員工刷卡報
    表等影本共二十二紙、自訴人之員工餐卡影本二紙等為證。綜核自訴人及被告所
    述上情及證據，本件被告既於自訴人申請勞資爭議調解時代理資方出席會議，並
    依公司所彙整之上開證據資料，對自訴人所提出之爭議事項予以回覆，顯係施行
    攻擊防禦之方法，為防禦公司權利之辯白，應屬自衛、自辯及保護公司合法利益
    發表之言論，況既起爭執，焉有善言，被告依上開證據資料有相當理由認自訴人
    有加班不實及異常用餐紀錄，致不認同自訴人之陳述，縱使對自訴人指摘「偽造
    貪」，衡其外在意味及內涵蘊旨，及參酌上開書證資料，洵乃施行攻擊防禦之
    方法，尚難認有貶損自訴人名譽之故意，且被告僅於代理出席勞資爭議調解委員
    會時，對該特定機關為陳述，亦難認其有散布於眾之意圖，與散發或傳布於不特
    定之大眾者迥異，凡此均與誹謗罪之犯罪構成要件有間。又提起訴訟亦為憲法所
    保障之基本權利，被告因前揭情由，認自訴人申請調解勞資爭議之主張為無理由
    ，並稱自訴人若仍繼續為無理之訴求，將主動採取法律告訴，要屬行使憲法所賦
    予之基本權利，而被告除僅有此行為外，並無對自訴人施加任何不法暴力行止，
    又無將施以加害或以加害之旨恫稱自訴人之情事，且被告所屬之公司縱使對自訴
    人提出告訴，受理之司法機關亦係本於證據依法執行職務，殊無使人心生畏懼之
    餘地，揆諸前揭說明，自難認被告有妨害自訴人行使權利之可言。此外，復查無
    其他積極證據足認被告涉有自訴人所指訴之本件犯行，應認不能證明被告犯罪，
    自應為被告無罪之諭知。
據上論斷，應依刑事訴訟法第三百四十三條、第三百零一條第一項，判決如主文。
中      華      民      國    八十九    年     十一     月      二      日
                                    臺灣桃園地方法院刑事第三庭
                                          法  官  曾  家  貽
右正本證明與原本無異。
如不服本判決應於送達後十日內向本院提出上訴狀（須附繕本）。
                                          書記官  陳      珊
中      華      民      國    八十九    年     十一     月      八      日


司法院資訊處製作；財團法人民間司法改革基金會備份。
